臺灣板橋地方法院交通事件裁定　　　100 年度交聲字第2620號
原處分機關　交通部公路總局臺北區監理所板橋監理站
異　議　人
即受處分人　張丙申
上列受處分人因違反道路交通管理處罰條例案件，對於交通部公
路總局臺北區監理所板橋監理站民國100 年8 月2 日所為之裁決
（板監裁字第裁41-C00000000號），聲明異議，本院裁定如下：
    主  文
異議駁回。
    理  由
一、本件原處分意旨略以：異議人即受處分人張丙申於民國100
    年7 月5 日23時18分許，駕駛車號WTQ-006 號輕型機車，行
    經新北市○○區○○路、文化北路口時，因有「拒絕酒測（
    酒後駕車拒測）」之違規事實，經警掣單舉發，原處分機關
    乃依道路交通管理處罰條例第35條第4 項之規定，裁處罰鍰
    新臺幣（下同）60,000元、吊銷駕駛執照，並依同條例第67
    條第2 項（原裁決書漏載此條號）之規定，3 年內不得考領
    駕駛執照等語。
二、異議意旨略以：伊因臨出門前吃兩顆睡前的藥，所以頭暈暈
    的，不是拒測，請實察。工作又不好找，小孩又是單親，母
    親年老，是否能輕判。爰依法聲明異議，請求撤銷原處分云
    云。
三、按汽車（含機器腳踏車）駕駛人駕駛汽車拒絕接受酒精濃度
    測試之檢定者，處60,000元罰鍰，並當場移置保管該汽車及
    吊銷該駕駛執照，且3 年內不得考領駕駛執照。又汽車駕駛
    人，因違反本條例及道路交通安全規則之規定，受吊銷駕駛
    執照處分時，吊銷其持有各級車類之駕駛執照，道路交通管
    理處罰條例第35條第4 項前段、第67條第2 項前段、第68條
    分別定有明文。又對於違反道路交通管理處罰條例之行為，
    當場舉發者，應填記駕駛人或行為人姓名、性別、出生年月
    日、地址、車主姓名、地址、車牌號碼、車輛種類；被查獲
    之駕駛人或行為人為受處分人時，應將該通知單填記後交付
    該行為人簽名或蓋章收受之；拒絕簽章者，仍應將通知聯交
    付該駕駛人或行為人收受，並記明其事由及交付之時間；拒
    絕收受者，應告知其應到案時間及處所，並記明事由與告知
    事項，視為已收受，違反道路交通管理事件統一裁罰基準及
    處理細則第11條第1 項第1 款亦規定甚明。
四、經查：
  (一)本件異議人即受處分人於100 年7 月5 日23時18分許，駕駛
    車號WTQ-006 號輕型機車，行經新北市○○區○○路、文化
    北路口時，因有「拒絕酒測（酒後駕車拒測）」之違規行為
    ，經警掣單舉發之事實，有新北市政府警察局100 年7 月5
    日新北市警交大字第C00000000 號舉發違反道路交通管理事
    件通知單影本1 份在卷可稽。
  (二)異議人雖以前揭情詞置辯，然查：證人即本件舉發員警嚴書
    妤於本院調查時具結證稱：「當時異議人要直行往湖北里的
    方向，就突然右轉往我們警方的臨檢點過來，行駛中搖搖晃
    晃，所以才會把他攔下來。當時攔下後，異議人有很明顯的
    酒容和酒味，胡言亂語，接下來請他配合我們的酒測吹氣，
    過程如我們錄影光碟所呈現的。（異議人當時）沒有（陳述
    他因為服藥精神有點迷糊）。（異議人的朋友）有叫異議人
    要配合。」等語（參本院100 年8 月24日訊問筆錄）。再者
    ，經本院勘驗新北市政府警察局新莊分局林口分駐所提出之
    蒐證錄影光碟，勘驗結果：「(二)2.開始錄影時間22時56分30
    秒，畫面歪斜，警員請坐在機車上之張丙申下車並表示要先
    查一下，張丙申應答「喔」之後抬右腿從機車上下來，站立
    在機車旁，雙眼迷茫、身軀搖擺不定，警員請其出示駕照、
    行照，張丙申稱有駕照，警員將張丙申所騎乘之機車牽至一
    旁放置，女警員請張丙申出示身分證，張丙申稱『作工人一
    個月賺萬五元，看你們要怎麼算啦，喔』（台語）等語。3.
    錄影時間22時57分35秒，警員問『你在哪裡喝的』、『你喝
    多少』、『你何時喝結束』、『你當時喝什麼』（台語）等
    語，張丙申答稱『旁邊下班』、『喝一點，跟同事高興喝啦
    』、『剛結束』、『喝啤酒』（台語）等語；於22時58分38
    秒，警員再次向張丙申確認是否有喝酒，張丙申答稱『有喝
    』（台語），警員告知『你有喝酒，所以我們要對你作酒測
    ，等一下我讓你休息10分鐘，我等一下拿水給你喝，你先在
    旁邊休息、你先去旁邊坐著休息』、『現在時間10點50分，
    讓你休息到11點10分好嗎』（台語）等語，張丙申答稱『好
    』（台語）…。4.錄影時間23時11分16秒，警員告知張丙申
    『時間到了』（台語），張丙申稱『等一下』（台語），警
    員稱『時間到了就要吹』（台語），另一男警員亦對張丙申
    稱『已經給你十幾分鐘了』（台語），女警員稱『我們這邊
    都有錄音、錄影喔』，張丙申到路邊坐下，警員稱『十分鐘
    到，你若不吹，要對你開拒測喔，因為你拒絕測試嘛』（台
    語），女警員亦告知『拒測是6 萬喔，然後你車要被扣』，
    另一男警員告知『最高駕照吊3 年』（台語），警員又稱『
    你沒辦法騎機車，要想一下』、『這杯趕快喝一喝』（台語
    ）等語…。5.錄影時間23時14分40秒，警員稱『機器要開啟
    了，你要準備吹了』、『你如果不吹，就說不吹』（台語）
    ，另一警員稱『你如果拒測，你就說拒測就好了』，張丙申
    問『拒測要簽名嗎』（台語），警員答稱『要啊，紅單寫拒
    測』、『同樣要扣車』、『同樣扣牌』、『同樣扣駕照』（
    台語）等語，張丙申稱『我不要簽名』、『這樣你開玩的，
    我都不要簽名，收一收你就走就好了』（台語）等語…。
    6.錄影時間23時15分15秒，女警手拿機器要對張丙申做酒測
    ，請張丙申站起來吹氣，張丙申拒不站起來，警員稱『我們
    要問你3 次喔，現在問第1 次，要吹嗎』、『10分鐘到了嘛
    』等語（台語），張丙申稱『水給我拿走了』（台語），另
    一警員稱『你已經漱口漱完了』，張丙申稱『還沒喝完ㄟ』
    （台語），警員稱『現在再問你第2 次，要吹嗎』（台語）
    ，另一警員稱『要不要接受酒精測試，呼氣的測試』，警員
    再稱『我再問你第3 次喔，要吹嗎』、『你會沒駕照喔』、
    『我現在問你第3 次，你要吹嗎』（台語）、『你要做酒精
    測試嗎』（國語）等語，另一警員稱『你拒測喔，好不好，
    我們已經給你告知3 次了喔』等語…。7.錄影時間23時17分
    50秒，女警稱『你要不要酒測，如果拒測，就是直接罰最高
    六萬元、扣車、駕照要吊扣三年』、『你要不要吹酒測器啦
    』等語，張丙申表示車子被扣要怎麼回去等語，另一警員稱
    『沒關係，你測測看，你若沒有超過，你就回去，若超過，
    不好意思，我們就依法處理，好不好』（台語）等語，警員
    稱『不給你吹了喔』、『要吹嗎』（台語）等語，另一警員
    稱『先生，我們再給你最後的，請問你是不是要接受酒精測
    試的呼氣檢測』、『要不要吹氣』等語，女警稱『你要不要
    吹氣』、『拒測直接罰最高額六萬』等語，張丙申則一直坐
    在路邊表示要等朋友來處理，警員稱『你意思是不是不要吹
    』（台語），另一警員稱『先生，30分了喔』，張丙申表示
    要叫朋友來載他，警員請張丙申站起來，張丙申拒不站起來
    ，警員稱『拒測，我們要按下去了，不用講了，不必等了』
    、『印出來了』（台語）等語，女警稱『拒測，車扣起來』
    等語。8.錄影時間23時21分46秒，一陣機車引擎聲，張丙申
    站起來，警員稱『來阿，你可以吹了』、『朋友來了，要吹
    嗎』（台語）等語，張丙申稱『沒啦，等一下』（台語）等
    語，員警稱『你剛不是說朋友來就要吹嗎』、『你要不要吹
    』（台語）等語。9.錄影時間23時22分58秒，女警稱『現在
    要不要吹酒測』、『你測還不用罰最高額，不測一定就是六
    萬』，員警稱『要吹嗎』、『照規定給你十五分鐘而已』（
    台語）等語，張丙申稱『我要叫我朋友去買那個一千C.C.的
    開水』（台語）等語，員警表示要把張丙申之機車扣起來。
    10.錄影時間23時25分3 秒，女警稱『先生，拒測，你要不要
    簽』、『先生，要不要酒測，你要不要吹酒測器，你不要吹
    酒測器就是拒測，拒測罰最高六萬元，然後你的駕照會被吊
    銷三年，三年內都不可以再考，這樣有沒有清楚，你如果吹
    下去還不一定會罰最高額』等語，張丙申稱『我又沒喝酒』
    等語，女警稱『你沒有喝酒，那就酒測，證明你沒有喝對不
    對』等語，張丙申稱『我一個正常人沒有喝酒，為什麼要酒
    測』等語，員警稱『正常人沒有喝酒就會酒測證明自己的清
    白』等語，另一員警表示張丙申曾被依公共危險移送過法院
    要張丙申不要再耍賴，張丙申稱『好啦，你就送嘛，就公共
    危險罪送嘛，什麼吹酒測』（台語）、『我又沒喝酒嘛』（
    國語）等語。(三)2.錄影時間23時23分16秒，張丙申大聲嚷嚷
    『上法庭嘛，法庭是公正的』，女警稱『我跟你講喔，這臺
    機器是085159D ，這個案號是…（聽不清楚），時間是7 月
    5 號晚上23點18分』，員警稱『因為你拒測，現在給你開紅
    單，酒駕、拒絕測試』（台語），女警稱『告發單號碼是C0
    0000000 ，你要不要簽名，還有酒測單你要不要簽』、『你
    要不要簽』、『你只要回答你要不要簽就好了』等語，張丙
    申稱『我不用回答』，女警稱『那紅單你要不要收』，張丙
    申稱『我不知道那是寫什麼，不清楚我不收』、『你紅單寫
    什麼』等語，女警稱『寫拒測啊，你剛剛拒測啊，你要不要
    收』等語，張丙申抱怨之前有過一次酒駕、警為什麼對甘苦
    人扣車、薪水又不見了等語。3.錄影時間23時33分0 秒，女
    警稱『拒測的酒測單，你不要簽喔，真的不要簽喔』，張丙
    申搖頭稱『我不要簽』（台語），女警接著稱『那紅單你要
    不要簽』，張丙申搖頭稱『我不要簽』（台語），女警稱『
    也不要簽，那你要不要收』，張丙申搖頭稱『我不要』（台
    語），女警稱『不簽也不收喔』，張丙申稱『我又沒吹』（
    台語），女警稱『我跟你講喔，你拒簽，也拒收，對不對，
    我跟你講喔，你這一張，你七月二十號以前，你自己要到北
    區監理站去繳罰單』、『記得七月二十號要到北區監理站繳
    喔』等語。4.錄影時間23時34分05秒，張丙申稱『我的鑰匙
    呢』（台語），警員稱『車不能給你，扣車啊』（台語），
    張丙申的友人稱『你若不吹，要最少六萬元，車給你扣掉去
    』（台語），張丙申對友人稱『若吹呢，吹你頭殼壞去』（
    台語），張丙申又對警員稱『我若吹，測不通過呢，也要』
    、『我裡面有兩罐高樑，也載去啦，拿去喝啦』（台語），
    警員稱『自己的東西拿起來』（台語），…，於23時34分58
    秒，張丙申接聽行動電話稱『喂，怎樣啦，沒有啦，就喝酒
    騎摩托車，人家吱吱歪歪的啦，沒事啦，我等一下回家』等
    語。」（見本院100 年8 月23日勘驗筆錄），經核與證人即
    舉發員警嚴書妤上開證述相符，而異議人就此勘驗結果亦不
    爭執。由上開勘驗結果可得知：1.警員業已告知異議人要實
    施酒測，並給予異議人15分鐘休息時間及提供杯水飲用、漱
    口，且多次告知其拒絕接受酒測之效果，並經員警再三告知
    是否接受酒測，異議人仍不配合，又因異議人拒簽拒收舉發
    通知單，由警員告知其應到案時間及處所；2.異議人對員警
    之問話應答自如，且坦承為警攔查前有「喝啤酒」，並於接
    聽家人電話時自承「就喝酒騎摩托車，人家吱吱歪歪的啦」
    等語，且於友人勸說其配合酒測之際，異議人回稱「吹你頭
    殼壞去」、「我若吹，測不通過呢，也要」（台語）等語，
    顯見其意識清楚，並無不能理解員警攔查時要求酒測之意；
    再由其自承之前曾有過1 次酒駕紀錄等語，觀諸臺灣高等法
    院被告前案紀錄表之記載，異議人確曾因酒後駕車經臺灣彰
    化地方法院檢察署檢察官以96年度速偵字第981 號為緩起訴
    處分確定，有上開緩起訴處分書1 份在卷可稽，益足見異議
    人當時並無其所稱因吃藥而顯響精神狀況之情。是以，堪認
    異議人當時確係因飲用啤酒，恐遭測出酒精濃度受到裁罰，
    蓄意不配合警員對其進行呼氣酒精濃度測試，並非如異議人
    所稱因服用藥物造成頭暈、精神迷糊不知所以然。退步言之
    ，異議人固罹患有憂慮症、失眠症、焦慮狀態等病史，且於
    服用該等治療藥物後，會造成頭暈、嗜睡等副作用，有異議
    人庭呈之新北市林口區「存明藥局」之藥袋3 只（其上記載
    「處方醫師：長庚醫院」）等資料在卷可稽，然而，依上開
    勘驗結果，異議人於前開時、地經警攔檢時，一開始即直接
    向警察道稱「作工人一個月賺萬五元，看你們要怎麼算啦，
    喔」、「喝啤酒」、「有喝」（台語）等語，之後，警察在
    現場詢問異議人是否願意接受酒精濃度測試，異議人尚答以
    「水給我拿走了」（台語）、「還沒喝完ㄟ」（台語）、「
    我要叫我朋友去買那個一千C.C.的開水」（台語）、「我一
    個正常人沒有喝酒，為什麼要酒測」、「好啦，你就送嗎，
    你就公共危險罪送嗎，什麼吹酒測」、「我又沒喝酒嘛」等
    語，顯見受處分人對於警員詢問之問題，均能切題回答、供
    述甚詳，並深怕自己無法通過酒精濃度測試檢定，尚知悉以
    拖延方式避免警察之施測，而無任何無法辨識語言意思及文
    字字義之情形。況人民違反法律上之義務而應受行政罰之行
    為，法律無特別規定時，雖不以出於故意為必要，仍須以過
    失為其責任條件；但應受行政罰之行為，僅須違反禁止規定
    或作為義務，而不以發生損害或危險為其要件者，推定為有
    過失，於行為人不能舉證證明自己無過失時，即應受處罰，
    司法院大法官會議釋字第275 號解釋參照。則異議人既明知
    服用上開藥物後，會有頭暈、精神模糊之情形，則自不應在
    服用上開藥物後仍開車上路，則若因此而無法理解員警要求
    酒測之意，亦應認其有過失甚明。是異議人上開所辯，殊無
    可採。
  (三)至異議人主張其係待業中、子女係單親家庭、母親年老為由
    請求輕判，雖有可資憫恤之處，惟此與異議人本件違規事實
    無涉，亦難採為免罰之依據，況酒後駕車不僅嚴重威脅路上
    其他人車之安全，抑且可能因肇事造成自己或他人之生命、
    身體、財產受有損害，異議人既知自己患有憂鬱症且身為家
    庭支柱，則更該潔身自愛、力求振作，而非屢次以身試法、
    重蹈覆轍，附此敘明。
五、綜上所述，原處分機關以異議人有「拒絕接受酒精濃度測試
    之檢定」之違規事實，據以援引上開道路交通管理處罰條例
    之規定，裁處異議人罰鍰60,000元，並吊銷其駕駛執照，3
    年內不得考領駕駛執照，於法核無不合。本件異議人之聲明
    異議為無理由，應予駁回。
據上論斷，應依道路交通事件處理辦法第18條，裁定如主文。
中    華    民    國  100     年    9     月    5     日
                   交通法庭  法  官  王士珮
以上正本證明與原本無異。
如不服本裁定應於送達後5 日內向本院提出抗告狀。
                             書記官  金和國
中    華    民    國  100     年    9     月    5     日